最高法院刑事判決　　　　　　九十六年度台上字第二五三五號
上 訴 人　台灣高等法院高雄分院檢察署檢察官
被　　告　甲○○
上列上訴人因被告違反毒品危害防制條例等罪案件，不服台灣高
等法院高雄分院中華民國九十六年三月六日第二審判決（九十五
年度上訴字第二三四○號，起訴案號：台灣高雄地方法院檢察署
九十五年度毒偵字第五三○二號），提起上訴，本院判決如下：
    主  文
原判決關於施用第一級毒品部分撤銷，發回台灣高等法院高雄分
院。
其他上訴駁回。
    理  由
本件檢察官之上訴書未聲明僅對原判決關於施用第一級毒品部分
提起上訴，應視為對施用第二級毒品部分亦提起上訴，合先敘明
。
一、撤銷發回（即施用第一級毒品）部分：
本件原判決認定被告甲○○犯有如第一審判決書事實欄一所示施
用第一級毒品海洛因罪行，因認第一審判決依集合犯關係，為包
括之一罪，論被告施用第一級毒品罪（累犯），處有期徒刑壹年
肆月，為無不合，予以維持，駁回檢察官在第二審關於此部分之
上訴；固非無見。
惟查：(一)、第二審法院認為上訴有理由，或上訴雖無理由，而原
判決不當或違法者，應將原審判決經上訴之部分撤銷，就該案件
自為判決，刑事訴訟法第三百六十九條第一項前段定有明文。倘
第二審認定之犯罪事實，與第一審所認定者，已有所變更、擴張
或減縮，其事實認定不同，即應將第一審判決撤銷改判，方為適
法。本件第一審判決認定：被告甲○○不知悔改，於受強制戒治
執行完畢後五年內，基於反覆持續施用第一級毒品海洛因之單一
行為決意，自民國九十五年二月某日起至同年五月十八日晚上七
時許止，在高雄縣大寮鄉○○村○○路九八之一號等處，以針筒
注射方式，施用第一級毒品海洛因多次等情；認被告上開犯行為
集合犯，為包括的一罪，乃論以施用第一級毒品罪（為累犯）。
而原判決就被告上開犯行，則認應依行為時即九十五年七月一日
修正施行前之刑法第五十六條規定論以連續犯；顯見原判決所認
定之犯罪事實，與第一審判決所認定者，已有所變更，其事實認
定不同，自應將第一審判決撤銷改判，方為適法。乃原判決仍維
持第一審之判決，駁回檢察官在第二審關於此部分之上訴，並引
用第一審判決書記載之事實、證據及理由，依上說明，於法即有
未合。又原判決既認被告之上開犯行，均發生在刑法修正施行前
，應論以連續犯，然對第一審判決認係集合犯，其法律見解有何
欠當，並未加以指駁及說明，而仍維持第一審關於此部分之判決
，亦有理由不備之違背法令。檢察官上訴意旨執此指摘原判決關
於此部分不當，洵有理由，應認原判決關於此部分有撤銷發回更
審之原因。
二、上訴駁回（即施用第二級毒品）部分：
按刑事訴訟法第三百七十六條所列各罪之案件，經第二審判決者
，不得上訴於第三審法院，法有明文。甲○○另被訴施用第二級
毒品部分，原判決係維持第一審依毒品危害防制條例第十條第二
項論處罪刑之判決；查該罪核屬刑事訴訟法第三百七十六條第一
款之案件，依首開說明，既經第二審判決，自不得上訴於第三審
法院，檢察官就此部分復提起上訴，顯為法所不許，其此部分之
上訴為不合法，應予駁回。
據上論結，應依刑事訴訟法第三百九十七條、第四百零一條、第
三百九十五條前段，判決如主文。
中　　華　　民　　國　九十六　年　　五　　月　　十　　日
                      最高法院刑事第十一庭
                          審判長法官  林　永　茂
                                法官  洪　文　章
                                法官  蘇　振　堂
                                法官  蕭　仰　歸
                                法官  何　菁　莪
      本件正本證明與原本無異
                                      書  記  官
中　　華　　民　　國　九十六　年　　五　　月　 十六 　日
                                                      G
